臺灣臺南地方法院民事裁定
111年度消債職聲免字第50號 
債　務　人　江憶華即江秀蘭
　　　　　　　　　　　
　　　　　　　　　　　
代　理　人　張家榛律師
上列聲請人即債務人因消費者債務清理事件聲請免責，本院裁定
如下：
    主  文
聲請人即債務人江憶華即江秀蘭應予免責。
    理  由
一、按法院為終止或終結清算程序之裁定確定後，除別有規定外
    ，應以裁定免除債務人之債務；又法院裁定開始清算程序後
    ，債務人有薪資、執行業務所得或其他固定收入，扣除自己
    及依法應受其扶養者所必要生活費用之數額後仍有餘額，而
    普通債權人之分配總額低於債務人聲請清算前2年間，可處
    分所得扣除自己及依法應受其扶養者所必要生活費用之數額
    者，法院應為不免責之裁定，但債務人證明經普通債權人全
    體同意者，不在此限；而債務人有下列各款情形之一者，法
    院應為不免責之裁定，但債務人證明經普通債權人全體同意
    者，不在此限：一、於七年內曾依破產法或本條例規定受免
    責。二、故意隱匿、毀損應屬清算財團之財產，或為其他不
    利於債權人之處分，致債權人受有損害。三、捏造債務或承
    認不真實之債務。四、聲請清算前二年內，因消費奢侈商品
    或服務、賭博或其他投機行為，所負債務之總額逾聲請清算
    時無擔保及無優先權債務之半數，而生開始清算之原因。五
    、於清算聲請前一年內，已有清算之原因，而隱瞞其事實，
    使他人與之為交易致生損害。六、明知已有清算原因之事實
    ，非基於本人之義務，而以特別利於債權人中之一人或數人
    為目的，提供擔保或消滅債務。七、隱匿、毀棄、偽造或變
    造帳簿或其他會計文件之全部或一部，致其財產之狀況不真
    確。八、故意於財產及收入狀況說明書為不實之記載，或有
    其他故意違反本條例所定義務之行為，致債權人受有損害，
    或重大延滯程序，消費者債務清理條例(下稱消債條例)第13
    2條、第133條、第134條分別定有明文。
二、本件聲請人前向金融機構辦理房屋貸款、信用卡等，致積欠
    無擔保債務共計新臺幣（下同）4,324,650元（見本院民國1
    11年3月24日南院武110年度司執消債清莊字第68號債權表，
    司執消債清卷第181至183頁），因無法清償債務，於110年7
    月5日向本院聲請前置調解，嗣調解不成立而聲請清算，經
    本院以110年度消債清字第65號裁定聲請人自110年11月25日
    16時起開始清算程序，復經本院司法事務官就聲請人財產進
    行清算結果，普通債權人共獲分配6,952元(見司執消債清卷
    第243至244頁)，再經本院司法事務官於111年8月31日以110
    年度司執消債清字第68號裁定清算程序終結確定等情，此經
    本院依職權調閱上開案件卷宗查明無訛，應堪信屬實。
三、經查： 
(一)聲請人自陳其因患有癌症，無法穩定就業，遂無工作收入，
    目前端賴家人接應照顧，名下僅投資3筆，財產總額12,337
    元，另其108、109年度申報所得分別為199元、249元，現未
    投保勞工保險，前因罹患癌症而曾領取保險金13,605元等情
    ，此有勞工保險被保險人投保資料表、綜合所得稅各類所得
    資料清單及財產資料歸屬清單、台南市立醫院診斷證明書、
    保險商業同業公會查詢結果表、110年11月22日聲請人陳報
    狀、110年10月21日新光人壽保險股份有限公司陳報狀、中
    國人壽保險股份有限公司110年11月1日中壽保規字第110000
    4531號函、本院稅務電子閘門財產所得調件明細表、臺南市
    政府社會局110年11月11日南市社助字第1101378690號函等
    件附卷可證（見調解卷第43、57至60頁、75至85頁、消債清
    卷第49至61頁），應堪認定。則查無聲請人有其他收入來源
    ，佐以聲請人並無申報薪資所得紀錄及投保勞工保險，則聲
    請人稱因患有癌症無法工作且無收入，應足採信。
(二)按債務人必要生活費用，以最近一年衛生福利部或直轄市政
    府所公告當地區每人每月最低生活費一點二倍定之。消債條
    例第64條之2第1項、第2項明定之。至聲請人個人日常生活
    必要費用部分，審酌聲請人負債之現況，基於社會經濟活動
    之互賴及誠信，該日常生活所需費用，自應節制開支，不得
    有超越一般人最低生活標準之享受，否則反失衡平，本院依
    消債條例第64條之2第1項，參酌110年度臺南市最低生活費
    標準13,304元之1.2倍為15,965元，則聲請人每月最低生活
    費除有特殊情形並有證據證明者外，自宜以此為度，始得認
    係必要支出。聲請人陳明現每月必要支出由子女負擔，本院
    即以上開標準15,965元列計。
(三)綜上，本院裁定開始清算程序後，聲請人並無固定收入，扣
    除其必要生活費用後，已無餘額，與消債條例第133條規定
    應不免責之要件不符，是本件並無消債條例第133條本文所
    定應不免責之情形。
四、綜上所述，聲請人既無消債條例第133條本文所定不應免責
    之事由存在，復查無消債條例第134條應不免責之行為，揆
    諸首揭規定，本件應予聲請人免責，爰裁定如主文。　
中　　華　　民　　國　　111 　年　　11　　月　　11　　日
                    民事第四庭    法  官　李姝蒓
以上正本係照原本作成。
如對本裁定抗告，應於收受裁定正本送達後10日內向本院提出抗
告狀，並繳納抗告裁判費新台幣1,000元。
中　　華　　民　　國　　111 　年　　11　　月　　11　　日
                                  書記官　張鈞雅